臺灣新北地方法院刑事判決　　　　　 110年度審易字第1420號
公　訴　人　臺灣新北地方檢察署檢察官
被　　　告　周宗憲



上列被告因詐欺案件，經檢察官提起公訴（109 年度偵字第0000
0 號、第42064 號、110 年度偵續字第104 號）及移送併辦（11
0 年度偵字第22483 號），本院判決如下：
    主  文
周宗憲犯幫助詐欺取財罪，處有期徒刑肆月，如易科罰金，以新
臺幣壹仟元折算壹日。
    事實及理由
壹、查被告周宗憲所犯均係死刑、無期徒刑、最輕本刑為3 年以
    上有期徒刑以外之罪，其於準備程序就被訴事實為全部有罪
    之陳述，經告知簡式審判程序之旨，並聽取其與檢察官之意
    見後，本院認無不得或不宜改依簡式審判程序進行之處，爰
    依刑事訴訟法第273 條之1 第1 項、第284 條之1 之規定，
    裁定進行簡式審判程序。
貳、本案犯罪事實及證據，除下列事項應予更正、刪除或補充外
    ，餘均引用附件一、二即檢察官起訴書、併辦意旨書之記載
    ：
一、附件一、二犯罪事實欄一所載之「詐欺集團」或「詐欺集團
    成員」，皆應更正為「詐騙成員」（本件尚無三人以上集團
    犯罪之確切證據）。
二、附件一證據並所犯法條欄一編號4 證據名稱欄所載之「手機
    轉帳紀錄、手機中詐欺集團來電紀錄」，應更正為「提款機
    轉帳資料」；編號5 證據名稱欄所載之「提款機轉帳資料、
    提款機轉帳資料」，則應刪除為「提款機轉帳資料」。
三、補充「被告周宗憲於110 年9 月23日本院準備程序及審理時
    之自白（參本院卷附當日各該筆錄）」為證據。
叁、論罪科刑：
一、按刑法上之幫助犯，係以幫助之意思，對於正犯資以助力，
    而未參與實施構成要件之行為者而言。查被告提供附件一、
    二所示之各帳戶（以下合稱本件帳戶）資料，使詐騙成員得
    以遂行詐欺取財之犯行，惟其單純提供本件帳戶資料供人使
    用之行為，並不等同於向附件一、二所示之告訴人（以下合
    稱本件告訴人）施以欺罔之詐術行為，且亦無證據證明其有
    參與詐欺取財犯行之構成要件行為，是所為應僅止於幫助。
    核被告所為，均係犯刑法第30條第1 項、第339 條第1 項之
    幫助詐欺取財罪。其以一個交付本件帳戶資料之行為，使詐
    騙成員得分別向本件告訴人實行詐騙，並導致本件告訴人均
    受有財產上之損害，為同種想像競合犯，應依刑法第55條前
    段規定，從一重之幫助詐欺取財罪處斷。被告提供本件帳戶
    資料幫助詐騙成員作為詐欺取財之用，其行為既僅止於幫助
    ，依刑法第30條第2 項規定，對於幫助犯之處罰，得按正犯
    之刑減輕之。被告以一個交付本件帳戶資料之行為，而實行
    本件犯行，併辦意旨所載之犯罪事實，則與附件一犯罪事實
    欄一（一）所載之事實相同，故併辦部分原屬起訴效力之範
    疇，本院自得加以審酌，檢察官移請併辦之案件，僅在提醒
    本院注意，非另行成立案件繫屬之關係，特予指明。
二、審酌被告恣意將本件帳戶資料交予他人，致有心實行犯罪之
    人得以自由使用，進而作為詐騙過程存提款項之犯罪工具，
    所為非但有害金融交易秩序，助長社會訛詐之歪風，致使無
    辜民眾受騙而受有財產上損害，更造成執法機關難為追查詐
    騙成員之真實身分，益增本件告訴人求償之困難度，實有不
    該，惟其行為之可非難性仍較低於實際從事詐騙之正犯，且
    已與部分告訴人（林宜君、張堯復、陳致彰）於本院成立調
    解（其餘告訴人經通知未到場調解），願分期賠償所受損害
    等情，有本院調解筆錄影本共2 份附卷可佐，堪認其有積極
    填補行為所生損害之心，兼衡被告之素行、教育程度、職業
    、家庭經濟與生活狀況、本件告訴人受有財產上損害之範圍
    、犯罪後終能坦認犯行，態度勉可，量處如主文所示之刑，
    並諭知易科罰金之折算標準，以資處罰。
肆、末查本件未見被告取得相關犯罪所得之確切事證，無從依據
    刑法沒收相關規定對之宣告沒收、追徵。
伍、本判決係依刑事訴訟法第310 條之2 及第454 條所製作之簡
    化判決，依法僅需記載犯罪事實、證據名稱及應適用之法條
    ，並得以簡略方式為之，如認定之犯罪事實、證據及應適用
    之法條，與檢察官起訴書之記載相同者，得引用之，附此敘
    明。
據上論斷，應依刑事訴訟法第273 條之1 第1 項、第299 條第1
項前段、第310 條之2 、第454 條（本件依刑事判決精簡原則，
僅記載程序法條文），判決如主文。
本案經檢察官張啓聰偵查起訴及檢察官蕭擁溱移送併辦，由檢察
官陳炎辰到庭執行公訴。
中    華    民    國    110   年    10    月    12    日
                 刑事第二十四庭  法  官  李俊彥
以上正本證明與原本無異。
如不服本判決，應於判決送達後20日內敘明上訴理由，向本院提
出上訴狀（應附繕本），上訴於臺灣高等法院。其未敘述上訴理
由者，應於上訴期間屆滿後20日內向本院補提理由書「切勿逕送
上級法院」。
                                 書記官  林慈恩
中    華    民    國    110   年    10    月    12    日
附錄本判決論罪之法律條文：
中華民國刑法第30條
幫助他人實行犯罪行為者，為幫助犯。雖他人不知幫助之情者，
亦同。
幫助犯之處罰，得按正犯之刑減輕之。
　
中華民國刑法第339 條
意圖為自己或第三人不法之所有，以詐術使人將本人或第三人之
物交付者，處5 年以下有期徒刑、拘役或科或併科50萬元以下罰
金。
以前項方法得財產上不法之利益或使第三人得之者，亦同。
前二項之未遂犯罰之。
--------------------------------------------------------
附件一：
臺灣新北地方檢察署檢察官起訴書
                                    109年度偵字第37861號
                                    109年度偵字第42064號
                                    110年度偵續字第104號
    被      告  周宗憲  男  30歲（民國00年00月0日生）
                        住新北市○○區○○里00鄰○○○路
                          0段00巷00號5樓
                        國民身分證統一編號：Z000000000號
    選任辯護人  林芥宇律師
                王銘柏律師
                盧健毅律師
上列被告因詐欺案件，業經偵查終結，認應提起公訴，茲將犯罪
事實及證據並所犯法條分敘如下：
        犯罪事實
一、周宗憲、陶慧仙( 另為法院判決確定) 可預見將存摺、金融
    卡及提款密碼金融帳戶資料提供他人時，有供不法詐騙份子
    利用，而幫助他人為財產犯罪之虞，竟不違背其本意，基於
    幫助他人詐欺取財之犯意，於民國109 年5 月間某日，新北
    市○○區○○○路○段00巷00號5 樓住處，將其所有玉山商
    業銀行帳號000000000000號帳戶（下稱玉山銀行帳戶）、中
    國信託商業銀行帳號000000000000號帳戶（下稱中信銀行帳
    戶）、中華郵政股份有限公司帳號00000000000000號帳戶（
    下稱郵局帳戶）、第一商業銀行帳號00000000000 號帳戶（
    下稱第一銀行帳戶）及合作金庫商業銀行帳號000000000000
    0 號帳戶（下稱合庫銀行帳戶）之存摺、提款卡及密碼，交
    付其女友陶慧仙，陶慧仙於109 年5 月間某日，在新北市三
    重區某全家超商，以店到店之方式，寄送予真實姓名年籍不
    詳之詐欺集團成員使用，並以通訊軟體LINE提供密碼，幫助
    該詐欺集團成員從事詐欺取財之犯行。嗣該詐欺集團所屬成
    員於取得上開帳戶後，即共同意圖為自己不法之所有，而為
    下列犯行：
(一)於109 年5 月21日16時28分許，假冒網路購物客服人員撥打
    電話予王如玲佯稱：因內部人員疏失致其變成VIP 會員誤設
    為帳戶重複扣款，要協助取消設定，並通知銀行協助處理云
    云，隨後再假冒銀行客服人員佯稱：要協助解除設定云云，
    致王如玲陷於錯誤，於同日19時18分許、19時40分許，依指
    示操作自動櫃員機，匯款新臺幣（下同）2 萬9985元、3 萬
    元至上開中信銀行帳戶，旋遭提領一空。
(二)於109 年5 月21日18時40分許，假冒網路購物客服人員撥打
    電話予李嘉凌佯稱：因取消網路購物未成功，導致帳戶重複
    扣款，要協助取消設定，並通知郵局協助處理云云，隨後再
    假冒郵局客服人員佯稱：要協助解除設定云云，致李嘉凌陷
    於錯誤，於同日19時21分許、19時35分許，依指示操作自動
    櫃員機，匯款2 萬9987元、2 萬9985元至上開第一銀行帳戶
    ，旋遭提領一空。
(三)於109 年5 月21日18時57分許，假冒網路購物客服人員撥打
    電話予陳致彰佯稱：因內部人員疏失致其變成經銷商誤設為
    帳戶重複扣款，要協助取消設定，並通知銀行協助處理云云
    ，隨後再假冒銀行客服人員佯稱：要協助解除設定云云，致
    陳致彰陷於錯誤，於同日19時56分許、19時58分許，依指示
    操作自動櫃員機，匯款4 萬9989元、4 萬9989元至上開郵局
    帳戶，旋遭提領一空。
(四)於109 年5 月21日19時14分許，假冒銀行客服人員撥打電話
    予林宜君佯稱：因駭客入侵信用卡遭盜刷多筆，要協助取消
    請款云云，致告訴人林宜君陷於錯誤，於同日20時4 分許、
    20時7 分許，依指示以網路銀行匯款4 萬9987元、3 萬2987
    元至上開玉山銀行帳戶，旋遭提領一空。
(五)於109 年5 月21日19時24分許，假冒網路購物客服人員撥打
    電話予林紘立佯稱：因內部人員疏失致出貨錯誤重複扣款，
    要協助取消設定，並通知郵局協助處理云云，隨後再假冒郵
    局客服人員佯稱：要協助解除設定云云，致林紘立陷於錯誤
    ，於同日19時55分許、20時14分許、20時24分許，依指示操
    作自動櫃員機，匯款2 萬9989元、2 萬9985元、2 萬7985元
    至上開第一銀行、郵局、玉山銀行帳戶，旋遭提領一空。
(六)於109 年5 月21日19時58分許，假冒網路購物客服人員撥打
    電話予潘宜君佯稱：因內部人員疏失誤設為帳戶重複扣款，
    要協助取消設定，並通知郵局協助處理云云，隨後再假冒郵
    局客服人員佯稱：要協助解除設定云云，致潘宜君陷於錯誤
    ，於同日20時55分許，依指示以網路銀行匯款4 萬9989元至
    上開合庫銀行帳戶，旋遭提領一空。
(七)於109 年5 月21日21時4 分許，假冒網路購物客服人員撥打
    電話予吳怡萱佯稱：因內部人員疏失誤設為帳戶重複扣款，
    要協助取消設定，並通知銀行協助處理云云，隨後再假冒銀
    行客服人員佯稱：要協助解除設定云云，致吳怡萱陷於錯誤
    ，於同日21時31分許，依指示以自動櫃員機匯款9563元至上
    開合庫銀行帳戶，惟因轉帳錯誤，未匯款成功。
(八)於109 年5 月19日19時32分許，向張堯復佯稱其帳戶涉及不
    法可能會遭凍結，致張堯復陷於錯誤，依指示匯款，其中1
    筆於於109 年5 月21日18時43分許，匯款29015 元至上開中
    信銀行帳戶，悄後旋遭提領一空，成功隱匿詐騙犯罪所得之
    去向。
二、案經王如玲、李嘉凌、陳致彰、林宜君、林紘立、潘宜君、
    吳怡萱、張堯復分別訴由臺北市政府警察局松山分局、新北
    市政府警察局蘆洲分局、新北市政府警察局三重分局報告偵
    辦。
        證據並所犯法條
一、證據清單及待證事實
┌──┬────────────┬─────────────┐
│編號│       證據名稱         │        待證事實          │
├──┼────────────┼─────────────┤
│ 1  │被告周宗憲於警詢及偵訊中│周宗憲將其所有之上述5 個帳│
│    │之供述                  │戶交給陶慧仙，以提供他人使│
│    │                        │用之事實                  │
├──┼────────────┼─────────────┤
│ 2  │同案被告陶慧仙於警詢及偵│陶慧仙自周宗憲收上述5 個帳│
│    │訊中之供述              │戶，連同其所有之2 個帳戶，│
│    │                        │共7 個帳戶，交付予真實姓名│
│    │                        │年籍不明之成年人之事實。  │
├──┼────────────┼─────────────┤
│ 3  │告訴人王如玲於警詢之指訴│王如玲遭詐騙之事實。      │
│    │、提款機轉帳資料、與詐欺│                          │
│    │團之對話紀錄、手機中與詐│                          │
│    │欺集團之通話紀錄、      │                          │
├──┼────────────┼─────────────┤
│ 4  │告訴人李嘉陵於警詢之指訴│李嘉陵遭詐騙之事實。      │
│    │、手機轉帳紀錄、手機中詐│                          │
│    │欺集團來電紀錄          │                          │
├──┼────────────┼─────────────┤
│ 5  │告訴人陳致彰於警詢之指訴│陳致彰遭詐騙之事實。      │
│    │、手機匯款紀錄、提款機轉│                          │
│    │帳資料、提款機轉帳資料、│                          │
├──┼────────────┼─────────────┤
│ 6  │告訴人林宜君於警詢之指訴│林宜君遭詐騙之事實。      │
├──┼────────────┼─────────────┤
│ 7  │告訴人林紘立於警詢之指訴│林紘立遭詐騙之事實。      │
├──┼────────────┼─────────────┤
│ 8  │告訴人潘宜君於警詢之指訴│潘宜君遭詐騙之事實。      │
├──┼────────────┼─────────────┤
│ 9  │告訴人吳怡萱於警詢之指訴│吳怡萱遭詐騙未遂之事實。  │
│    │、手機中詐欺集團之來電紀│                          │
│    │錄、提款機轉帳紀錄      │                          │
├──┼────────────┼─────────────┤
│ 10 │告訴人張堯復於警詢之指訴│張堯復遭詐騙之事實。      │
│    │、告訴人張堯復之手機通話│                          │
│    │紀錄、通訊軟體LINE對話紀│                          │
│    │錄、手機轉帳紀錄畫面資料│                          │
├──┼────────────┼─────────────┤
│ 11 │被告中國信託銀行帳戶之所│王如玲、張堯復匯款至被告中│
│    │有人資料及明細          │國信託帳戶之事實。        │
├──┼────────────┼─────────────┤
│ 12 │被告郵局帳戶之所有人資料│陳致彰、林紘立匯款至被告郵│
│    │及明細                  │局帳戶之事實。            │
├──┼────────────┼─────────────┤
│ 13 │被告第一銀行帳戶之所有人│李嘉陵、林紘立匯款至被告第│
│    │資料及明細              │一銀行帳戶之事實。        │
├──┼────────────┼─────────────┤
│ 14 │被告玉山帳戶之所有人資料│林宜君、林紘立匯款至被告│
│    │及明細                  │山帳戶之事實。            │
├──┼────────────┼─────────────┤
│ 15 │被告合作金庫帳戶之所有人│1.潘宜君匯款至被告合作金庫│
│    │資料及明細              │  帳戶之事實。            │
│    │                        │2.吳怡萱未成功匯款至被告帳│
│    │                        │  戶之事實。              │
└──┴────────────┴─────────────┘
二、核被告周宗憲所為，係犯刑法第30條第1 項、第339 條第1
    項之幫助詐欺罪嫌。而被告係實施構成要件以外之行為，係
    幫助犯，請依刑法第30條第2 項之規定，得按正犯之刑減輕
    之。
三、依刑事訴訟法第251 條第1 項提起公訴。
    此  致
臺灣新北地方法院
中    華    民    國   110    年    6     月    21    日
                              檢  察  官  張啓聰
附件二
臺灣新北地方檢察署檢察官移送併辦意旨書
                                    110年度偵字第22483號
    被      告  周宗憲  男  30歲（民國00年00月0日生）
                        住新北市○○區○○○路0段00巷00
                        號5樓
                        國民身分證統一編號：Z000000000號
    選任辯護人  林芥宇律師
上列被告因詐欺等案件，業經偵查終結，認應移請併案審理（11
0 年度審易字第1420號，空股），茲將犯罪事實及證據並所犯法
條及併案理由分敘如下：
        犯罪事實
一、周宗憲可預見將存摺、金融卡及提款密碼金融帳戶資料提供
    他人時，有供不法詐騙份子利用，而幫助他人為財產犯罪之
    虞，竟不違背其本意，基於幫助他人詐欺取財之犯意，於民
    國109 年5 月間某日，新北市○○區○○○路0 段00巷00號
    5 樓住處，將其所有中國信託商業銀行帳號000000000000號
    帳戶（下稱中信銀行帳戶）之存摺、提款卡及密碼，交付其
    女友陶慧仙，陶慧仙旋於109 年5 月間某日，在新北市三重
    區某全家超商，以店到店之方式，寄送予真實姓名年籍不詳
    之詐欺集團成員使用，並以通訊軟體LINE提供密碼，幫助該
    詐欺集團成員從事詐欺取財之犯行。嗣該詐欺集團所屬成員
    於取得上開帳戶後，即共同意圖為自己不法之所有，於109
    年5 月21日16時28分許，假冒網路購物客服人員撥打電話予
    王如玲佯稱：因內部人員疏失致其變成VIP 會員誤設為帳戶
    重複扣款，要協助取消設定，並通知銀行協助處理云云，隨
    後再假冒銀行客服人員佯稱：要協助解除設定云云，致王如
    玲陷於錯誤，於同日19時18分許、19時40分許，依指示操作
    自動櫃員機，匯款新臺幣（下同）2 萬9985元、3 萬元至周
    宗憲上開中信銀行帳戶，旋遭提領一空。
二、案經王如玲訴由臺中市政府警察局東勢分局報告臺灣臺中地
    方檢察署呈請臺灣高等檢察署檢察長先後令轉臺灣臺北地方
    檢察署及本署偵辦。
        證據並所犯法條
一、證據清單：
(一)被告被告周宗憲於警詢時之供述。
(二)告訴人王如玲於警詢時之指訴。
(三)證人陶慧仙於警詢時之證述。
(四)被告上開中國信託銀行帳戶之開戶申請人資料及存款交易明
    細各1 份。
(五)告訴人匯款及報案資料各1 份。
二、所犯法條：
    核被告所為，係犯刑法第30條第1 項前段、第339 條第1 項
    之幫助詐欺取財罪嫌。被告以幫助詐欺取財之犯意，參與詐
    欺取財罪構成要件以外之行為，為幫助犯，請依同法第30條
    第2 項之規定，按正犯之刑減輕之。
三、併辦理由：
    被告前因交付上開中國信託銀行及其他帳戶之存摺、提款卡
    予詐騙集團所涉之幫助詐欺案件，業經本署檢察官以109 年
    度偵字第37861 、42064 號、110 年度偵續字第104 號提起
    公訴，並由貴院以110 年度審易字第1420號（空股）審理中
    ，此有上開起訴書及被告刑案資料查註紀錄表各1 份在卷足
    憑。本件係被告於同一時地交付上開中信銀行帳戶之存摺、
    提款卡予詐騙集團，致相同告訴人即被害人王如玲受騙交付
    財物，其所為乃同一幫助詐欺之行為，屬同一案件，應予併
    案審理。
    此  致
臺灣新北地方法院
中    華    民    國   110    年    8     月    30    日
                              檢察官  蕭擁溱